【裁判字號】    96,訴,1406
【裁判日期】    970311
【裁判案由】    損害賠償
【裁判全文】
臺灣桃園地方法院民事判決              96年度訴字第1406號
原      告  乙○○
                        9弄9.
原      告  丙○○
原      告  丁○○
被      告  甲○○
訴訟代理人  陳鄭權律師
複代理人    丁俊和律師
上列當事人間請求所有權移轉登記事件，本院判決如下：
    主      文
原告之訴及假執行聲請均駁回。
訴訟費用由原告負擔。
    事實及理由
一、按訴狀送達後，原告不得將原訴變更或追加他訴，但該訴訟
    標的對於數人必須合一確定時，追加其原非當事人之人為當
    事人者，不在此限，民事訴訟法第255 條第1 項第5 款定有
    明文。本件原告主張之事實，係以「楓林別墅社區」（下稱
    楓林社區）全體住戶公同共有之水塔、水井遭被告毀損」為
    由請求損害賠償，其訴訟標的係公同共有人對被告之侵權行
    為損害賠償請求權，該訴訟標的對於全體公同共有人必須合
    一確定。從而，原告於本件審理中追加丙○○、丁○○為原
    告，核符上揭規定，應予准許。
二、原告起訴主張：被告係桃園縣蘆竹鄉○○○段247-309 地號
    土地所有權人，原告及丁○○、丙○○係桃園縣蘆竹鄉○○
    路○ 段「楓林社區」之住戶，於民國65年2 月間，被告與楓
    林建設股份有限公司 (下稱楓林公司)之 負責人王麒豐簽訂
    合建契約，共同興建上開社區，王麒豐與上開社區之住戶所
    簽訂買賣契約中約定被告所有上開土地在買賣範圍內，並在
    上開土地上興建水塔1 座、水井3 口，以供上開社區之居民
    日常使用。(二)詎被告竟基於毀壞他人之物之犯意，未經上開
    社區居民同意，於95年5 月18日，擅自僱用不知情之挖土機
    司機將上開水塔1 座、水井2 口拆除，致令不堪使用，足以
    生損害於上開社區之居民。案經台灣桃園地方法院檢察署檢
    察官將被告起訴，並經本院96年桃簡596 號刑事簡易判決被
    告毀損罪成立，並判處有期徒刑6 月成立在案。被告上開毀
    損犯行，民事上應負侵權行為之損害賠償責任等語。並聲明
    ：1.被告應給付原告新台幣150 萬元及自起訴狀繕本送達之
    翌日起至清償日止，按週年利率百分之5 計算之利息。2.願
    供擔保，請准予宣告假執行。
三、按原告之訴，依其所述之事實，在法律上顯無理由者，法院
    得不經言詞辯論，逕以判決駁回之，民事訴訟法第249 條第
    2 項定有明文。又以公同共有物遭毀損對加害人提起損害賠
    償之訴訟，於共有人全體有法律上之利害關係，須共有人全
    體始得為之，故此等訴訟，屬於民事訴訟法第56條第1 項所
    稱訴訟標的對於共同訴訟之各人必須合一確定者，最高法院
    28年上字第2199號及42年台上字第318 號判例意旨可資資照
    ；是此等訴訟，自須共有人全體參與訴訟，即共同訴訟人必
    須數人一同起訴或被訴，其當事人之適格始無欠缺，如有當
    事人不適格之情形，法院即不得對之為實體上之裁判。又關
    於當事人適格與否，為法院應依職權調查之事項，無論訴訟
    進行程度如何，均應隨時依職權調查之，最高法院85年度台
    上第905 號判決意旨闡釋明確。再者，當事人提起民事訴訟
    其當事人適格有欠缺者，法院毋庸命其補正，司法院院字第
    2351號解釋，著有明文。原告主張被告擅自毀損「楓林社區
    」全體住戶公同共有之水塔及水井，致生損害於上開社區之
    全體住戶，請求侵權行為之損害賠償等情，業據其提出檢察
    官起訴書為證。是依原告所主張之事實，其訴訟標的之法律
    關係對於楓林社區之全體住戶必須合一確定，而屬固有必要
    共同訴訟，原告若未將楓林社區之全體住戶列為當事人，即
    構成當事人不適格。
四、經查：(一)原告於本院審理中自承：系爭水塔等是全體住戶出
    錢去建造的，雖然坐落在被告土地上，但仍是全體住戶的；
    楓林社區之住戶共有100 戶左右，詳細數目伊不清楚，伊約
    受7 、80戶住戶委託，未受全體住戶委託等語。同上期日本
    院審理中經被告抗辯「原告起訴當事人不適格」後，原告仍
    自陳：「（原告要以自己名義起訴或以全體住戶名義？）以
    我自己名義起訴。」等語（見本院卷29頁至30頁），是原告
    提起本件訴訟並未將上開社區之全體住戶列為原告甚明。(二)
    再細繹原告所提出之「委託書」內容，係該社區之住戶洪居
    明等74人委託原告及洪居明、陳沈美綢、黃茂標、胡榮全、
    徐蘭生、趙桂里、丙○○、丁○○、李昭強、張施秀陽等共
    11 人 處理：有關社區水塔遭被告拆除及公共設施土地買賣
    相關「協調」事宜，有上開委託書3 紙在卷可稽（見本院卷
    第35頁至37頁），並非委託原告「提起本件訴訟」。況且，
    縱令原告補正「上開社區之住戶洪居明等74人委託原告提起
    本件訴訟」，然原告既己自承上開社區全體住戶約有100 戶
    左右，伊未得全體住戶委任之事實，益徵原告以自己名義提
    起本件訴訟，其當事人即不適格，自應以判決駁回。至於原
    告雖於97年1 月22日追加丙○○及丁○○二人為原告，然究
    非追加全體住戶為原告，無礙其當事人不適格之事實，併予
    敘明。
五、據上論結，本件原告之訴，法律上顯無理由，爰不經言詞辯
    論，逕行判決駁回之。原告之訴既經駁回，其假執行聲請，
    亦失所附麗，應併予駁回。依民事訴訟法第249 條第2 項、
    第78條規定，判決如主文。
中   華   民   國    97    年    3     月     11     日
                      臺灣桃園地方法院民事第二庭
                          法      官   張金柱
如不服本判決，應於送達後20日內，向本院提出上訴狀並表明上
訴理由，如於本判決宣示後送達前提起上訴者，應於判決送達後
10日內補提上訴理由書（須附繕本）。
以上正本證明與原本無異。
中    華    民    國    97    年    3     月    11    日
                          書  記  官   黃珮娟


司法院資訊處製作；財團法人民間司法改革基金會備份。
